【裁判字號】    98,上易,713
【裁判日期】    980501
【裁判案由】    詐欺
【裁判全文】
臺灣高等法院刑事判決                 98年度上易字第713號
上  訴  人
即  被  告  甲○○
                      2樓
上列上訴人因詐欺案件，不服臺灣臺北地方法院97年度易字第30
87號，中華民國98年2月25日第一審判決（起訴案號：臺灣臺北
地方法院檢察署97年度偵字第17038號），提起上訴，本院判決
如下：
    主  文
上訴駁回。
    事  實
一、甲○○其在主觀上應有預見不詳姓名年籍之成年人收集他人
    金融帳戶之目的，係欲供詐欺犯罪用，竟基於幫助他人犯詐
    欺取財之不法所有意圖之不確定故意，於民國97年5月25日
    15、16時許，在臺北縣永和市○○路上SOGO百貨公司對面附
    近，將其分別向址設臺北市中山區○○○路26號臺灣土地銀
    行民權分行申辦之帳號000000000000號及臺北市大安區○○○路○段237號臺北富邦銀行仁愛分行帳號000000000000號帳
    戶之提款卡、密碼及存摺封面影本，交付予姓名年籍不詳之
    成年人，供該成年人作為向不特定民眾詐欺取財犯罪使用。
    嗣於:
  (一)97年5月25日20時15分許，乙○○接獲自稱為東森購物台的
    服務人員來電，向其詐稱其先前在該購物頻道購物之付款方
    式，因作業錯誤，導致繳款方式為12期，會每月誤扣帳款，
    須至提款機作止付動作，乙○○不疑有他，而陷於錯誤，依
    指示立即至址設臺北縣中和市○○路的土地銀行所設置之自
    動櫃員機操作，而於當日20時43分許，將其帳戶內之存款新
    臺幣（下同）2萬9983元匯至甲○○交付提款卡予他人使用
    之上開臺灣土地銀行民權分行帳戶內，該款隨即遭人以提款
    卡提領一空。乙○○至此始知受騙。
  (二)97年5月25日14時20分許，丙○○接獲自稱郵局服務人員來
    電，向其詐稱其先前網路購物在7-11繳款時，因店員勾選錯
    誤，導致繳款方式為12期，會每月誤扣帳款，須至提款機作
    止付動作，丙○○不疑有他，而陷於錯誤，依指示立即至址
    設臺中縣神岡鄉○○街88號石岡郵局所設置之自動櫃員機操
    作，而於當日20時51分許，將其帳戶內之存款2萬2100元匯
    至甲○○交付提款卡予他人使用之上開臺灣土地銀行民權分
    行帳戶內，該款隨即遭人以提款卡提領一空。丙○○至此始
    知受騙。
  (三)97年5月25日20時許，戊○○接獲自稱為奇摩購物網站的服
    務人員來電，向其詐稱其先前網路購物之付款方式，因作業
    錯誤，須至提款機作終止錯誤指令，戊○○不疑有他，而陷
    於錯誤，依指示立即至郵局所設置之自動櫃員機操作，而於
    當日20時55分許，將其帳戶內之存款2萬9983元匯至甲○○
    交付提款卡予他人使用之上開臺灣土地銀行民權分行帳戶內
    ，該款隨即遭人以提款卡提領一空。戊○○至此始知受騙。
  (四)97年5月25日18時9分許，丁○○接獲自稱為東森購物臺的服
    務人員來電，向其詐稱要幫其取消約定轉帳的功能，指示其
    至提款機進行操作，丁○○不疑有他，而陷於錯誤，依指示
    立即至臺北縣中和市○○路臺北富邦銀行雙和分行所設置之
    自動櫃員機操作，而於當日19時25分許，將其帳戶內之存款
    5萬元匯至甲○○交付提款卡予他人使用之上開臺北富邦銀
    行仁愛分行帳戶內，該款隨即遭人以提款卡提領一空。丁○○至此始知受騙。
二、案經乙○○、丙○○、戊○○、丁○○訴由臺北縣政府警察
    局永和分局報告臺灣臺北地方法院檢察署檢察官偵查起訴。
    理  由
一、證據能力：被告對後引證據之證據能力，均不爭執（本院卷
    第24頁），且觀其製作取得情形，並無違法或不當之情況，
    依刑事訴訟法第159條之5規定，均有證據能力，合先敘明。
二、訊據上訴人即被告甲○○不諱言：申辦上開臺灣土地銀行民
    權分行申辦之帳號000000000000號及臺北富邦銀行仁愛分行
    帳號000000000000號帳戶，及於97年5月25日15、16時許，
    將該帳戶之提款卡及密碼交付他人使用等情，惟否認有何幫
    助詐欺取財犯行，辯稱: 是看報紙應徵司機工作，對方要求
    交付提款卡進行徵信，因而將上開帳戶之提款卡及密碼交付
    予他人。但於對方未依約定返還提款卡後，立即於97年5月
    27日向上開銀行掛失，我並無幫助他人詐取財物之未必故意
    云云。經查:
（一）有關臺灣土地銀行民權分行申辦之帳號000000000000號及
      臺北富邦銀行仁愛分行帳號000000000000號帳戶係被告向
      該銀行所申請開立。被害人乙○○、丙○○、戊○○、丁○○等四人，分別於事實欄所載時間，接獲集團成員之詐
      騙電話，而分別陷於錯誤，依指示分別於上開時、地，至
      郵局或銀行所設置之自動櫃員機操作，而分別將其等個人
      帳戶內之存款29983、22100、29983元、50000元，匯至上
      開二帳戶內等情，為被告所不爭執，並有開戶資料在卷可
      稽（偵卷第45、85-87、97-98頁）。且分據證人乙○○、
      丙○○、丁○○分別於偵訊、證人戊○○於警詢證述在卷
      （偵卷第30-31頁、106-107、113-114、116-117頁）。並
      有被害人乙○○等四人分別提出之郵局、臺北富邦銀行之
      自動櫃員機交易明細表、被告所申設之上開二帳戶交易明
      細在卷可按（參偵卷第18、27、34、41、88-1至94、99-
      102頁），此部份事實，堪予認定。
（二）犯意之認定：按刑法之故意犯，可分為直接故意與不確定
      故意，所謂不確定故意即指行為人對於構成犯罪之事實，
      預見其發生而其發生並不違反其本意，刑法第13條第2項
      定有明文。是被告若對於他人可能以其所交付之帳戶，進
      行詐欺取財之犯罪行為，已預見其發生而其發生並不違反
      其本意，則其自仍應負相關之罪責。本件被告雖辯稱：應
      徵工作遭騙云云，並提出聯合報分類廣告、手機翻拍照片
      等為證。惟查:
  (1)被告於警詢稱：發現我的土地銀行及富邦的提款卡不在我的
    身上，當時不知道是放在其他地方還是遺失等語（偵卷第7
    頁），惟於偵訊稱：遺失等語（偵卷第107頁），於原審及
    本院改稱：因應徵工作交與他人等語，前後不一，不能輕信
    。
  (2)被告提出之聯合報分類廣告固有接待司機之應徵訊息（偵卷
    第121、122頁），而被告使用之0000000000號，及上開報紙
    上所登載之0000000000行動電話雙向通聯紀錄顯示（偵卷第
    125-128頁及原審卷第35-39頁）：被告97年5月24日21時11
    分45秒、97年5月25日15時2分、15時23分許，先後曾與0000
    000000號有所通聯等情。固足認上開電話曾有聯繫，然其內
    容為何？並無證據可佐，則是否如被告所辯：0000000000號
    行動電話持用人間所談論是否確為應徵司機工作之相關事項
    ？尚難遽認。
  (3)何況，衡諸社會常態，應徵工作者於應徵工作時，除非係臨
    性點工，若係正式工作，應徵者應備相關履歷，至徵人之公
    司或行號指定之處所面試，雙方見面談妥工作時間、工作報
    酬、工作內容等關係個人權益之重要事項，再交付個人未來
    領取薪資之帳號，作為薪資匯款之用，而非交付帳戶之提款
    卡或密碼。且應徵者須陳明個人基本資料，俾利申報薪資所
    得。而被告於偵訊自承當時本身已有工作（偵卷第120頁）
    ，且上開臺北富邦銀行仁愛分行帳戶之交易明細表顯示，被
    告從93年5月10日起每月確實有固定之薪資轉帳至該帳戶內
    （偵字第88.1-89頁），顯見被告有應徵及為他人工作之經
    驗，其對於此一般徵人常規，知之甚詳。惟被告卻稱：電話
    聯繫後，與對方相約於臺北縣永和市○○路上SOGO百貨公司
    對面見面，並未至對方之營業場所，亦未與對方談妥各事項
    ，即交出上開帳戶之提款卡及密碼云云，顯違應徵常規。再
    者，提供工作者要求對應徵者作某程度之了解，固非無有，
    惟銀行帳戶之提款卡及密碼，其上除有發卡行及帳戶之相關
    資料外，充其量除能藉由提款機讀存款餘額，並無法顯示任
    何過去之交易紀錄，如何以之作為徵信之工具？是被告此部
    份所辯，即難採信。
  (4)觀諸臺灣土地銀行民權分行及臺北富邦銀行仁愛分行所提供
    之上開帳戶交易明細表所示：被告在97年5月25日15、16時
    許，交付上開臺灣土地銀行民權分行及臺北富邦銀行仁愛分
    行帳戶前，於當日之7時55分許，自土銀帳戶提領200元，帳
    戶內僅餘98元; 同日亦自臺北富邦銀行帳戶提領406元，帳
    戶內則僅餘97元等情，顯見被告交付帳戶前，提走帳戶內之
    大部分款項，使帳戶內僅各餘上述不足百元之存款，倘非被
    告深知將上開帳戶之提款及密碼交付他人使用，在其取回提
    款卡或變更密碼或向銀行辦理掛失止付之手續前，只要該帳
    戶內有任何存款，不論是被告原有存款，或其他人因任何原
    因諸如詐欺等而存入之存款，該持有其提款卡及密碼之人，
    均可任意使用該提款卡及密碼進行帳戶內存款之提領，為避
    免其自己遭受損失，預先領走款項，否則何須如此？而近來
    以各種理由，撥打至一般民眾家裡，佯稱退稅、退費、欠款
    、查詢帳戶、中獎、代辦貸款等方式詐欺取財之犯罪類型層
    出不窮，而該等犯罪，多數均利用人頭帳戶作為出入帳戶，
    已經媒體廣為披載，被告係成年且智力成熟之人，對此應知
    之甚詳。被告既深知他人持有其帳戶之提款卡及密碼，即有
    可能以該帳戶作為詐騙被害人匯款之工具，再以其所交付之
    提款卡、密碼提領，但其卻仍對此一可能之危害莫不關心，
    仍率然將該提款卡及密碼交付他人使用。致使該帳戶終被利
    用為犯詐欺取財罪之出入帳戶使用，此當為被告所能預見，
    且其發生並未違反被告本意，是被告有幫助不法之徒利用其
    帳戶犯詐欺取財罪之不確定故意。
  (5)至於被告辯稱：知悉被騙後，立即於97年5月27日掛失止付
    ，足認被告無幫助他人詐取財物之意思云云。惟查，被告確
    實於97年5月27日分別向臺灣土地銀行及臺北富邦銀行申請
    掛失提款卡，此有臺北富邦銀行仁愛分行97年9月10日北富
    銀仁字第117號函及臺灣土地銀行民權分行97年12月12日權
    存字第0970000499號函在卷可稽（偵卷第85頁及本院卷）。
    但其掛失之時間，顯已在上開各被害人遭詐騙並報案，及被
    告已知悉相關銀行進行警示帳戶措施之後。是被告之上開掛
    失止付手續，不足為被告有利認定之依據。
綜上，被告所辯，均不足採信。事證明確，被告犯行洵堪認定。
三、核被告所為，係犯刑法第30條第1項、第339條第1項之幫助
    詐欺取財罪。被告幫助他人犯前開罪名，為幫助犯，依刑法
    第30條第2項之規定，按正犯之刑減輕之。
四、原審以事證明確，適用刑事訴訟法第299條第1項前段，刑法
    第30條第1項、第2項、第339條第1項、第41條第1項前段，
    刑法施行法第1條之1，並審酌被告在媒體廣為報導後，仍提
    供帳戶予他人使用，其行為影響社會正常交易安全，增加被
    害人尋求救濟之困難，並使犯罪之追查趨於複雜，本件被害
    人數多達四人，受詐騙之損害金額共達13餘萬元之結果，以
    及被告否認犯行之態度等一切情狀，量處有期徒刑三月，並
    諭知易科罰金之折算標準。認事用法量刑，均無不合。被告
    上訴，猶空言否認犯行，為無理由，應予駁回。
據上論斷，應依刑事訴訟法第368條，判決如主文。
本案經檢察官張啟彬到庭執行職務。
中    華    民    國    98    年    5     月    1     日
                  刑事第十八庭審判長法  官  吳鴻章
                                    法  官  陳健順
                                    法  官  周政達
以上正本證明與原本無異。
不得上訴。
                                    書記官  廖純瑜
中    華    民    國    98    年    5     月    1     日
附錄：本案論罪科刑法條全文
中華民國刑法第339條
（普通詐欺罪）
意圖為自己或第三人不法之所有，以詐術使人將本人或第三人之
物交付者，處5年以下有期徒刑、拘役或科或併科1千元以下罰金
。


司法院資訊處製作；財團法人民間司法改革基金會備份。
